臺灣高等法院臺中分院民事裁定
110年度抗字第488號
抗  告  人  林銀柱  


相  對  人  張欽聯  
            張耿豪  
            謝振豐  

上列當事人間請求塗銷所有權移轉登記等事件，對於中華民國11
0年10月15日臺灣臺中地方法院109年度重訴字第672號裁定提起
抗告，本院裁定如下：
    主  文
原裁定廢棄。
　　理  由
一、按訴訟全部或一部之裁判，以他訴訟之法律關係是否成立為
    據者，法院得在他訴訟終結前，以裁定停止訴訟程序，民事
    訴訟法第182條第1項定有明文。惟法條既明定「得」以裁定
    停止訴訟程序，則應否命停止訴訟程序，法院本有自由裁量
    之權。又所謂訴訟全部或一部之裁判，以他訴訟之法律關係
    是否成立為據者，係指他訴訟之法律關係是否成立，為本件
    訴訟先決問題者而言，若他訴訟是否成立之法律關係，非本
    件訴訟之先決問題；或為本訴訟先決問題之法律關係是否成
    立，在本訴訟法院本可自為判斷，若因中止訴訟程序當事人
    將受延滯之不利益時，仍以不中止訴訟程序為宜。
二、抗告意旨略以：本件訴訟與原法院110年度訴字第1379號不
    當得利案件（下稱另案）雖均牽涉相對人張欽聯、謝振豐間
    就坐落台中市○○區○○段00000地號土地、120-9地號土地，及
    其上相對人張耿豪所有同段557建號建物（以下合稱系爭房
    地）買賣及移轉登記是否為通謀虛偽意思表示，但謝振豐於
    另案已承認伊與張欽聯間之買賣及移轉登記為通謀虛偽意思
    表示，是本件訴訟顯然並無以另案不當得利法律關係是否成
    立為據之情形，原裁定停止本件訴訟程序，自有違誤，爰提
    起本件抗告，聲明廢棄原裁定等語。
二、經查，抗告人於民國109年8月31日向原法院起訴主張：其為
    張欽聯、張耿豪之債權人，前發現渠等為避免系爭房地遭債
    權人強制執行，明知渠與謝振豐間無買賣及移轉所有權之意
    思，竟將系爭房地以買賣為原因於106年3月1日通謀虛偽移
    轉登記予謝振豐，抗告人為保全對於張欽聯、張耿豪之債權
    ，依民法第242條、第113條、第767條第1項規定代渠等訴請
    謝振豐將系爭房地之所有權移轉登記予以塗銷，並回復登記
    予張欽聯、張耿豪所有。而謝振豐於另案主張係張欽聯、張
    耿豪與伊為隱含假買賣之借名登記關係，張欽聯藉伊良好債
    信向銀行貸款，伊已為張欽聯償還貸款新臺幣2,568,880元
    ，並以不當得利法律關係請求張欽聯給付其就系爭房地代為
    向銀行清償之貸款，此有另案民事起訴狀、言詞辯論筆錄在
    卷可稽（見原法院卷第371-380頁）。由上觀之，本件訴訟
    及另案皆關於謝振豐與張欽聯、張耿豪間就系爭房地之買賣
    關係是否存在，此為事實之認定，另案訴訟之法律關係是否
    成立，非本案訴訟之先決問題，原法院非不得斟酌兩造之主
    張及調查證據之結果自行判斷。又相對人是否為得代位請求
    塗銷系爭房地所有權移轉登記，此乃本件審理之重要爭點，
    原法院本得依其調查證據之結果而為實質上之認定，另案之
    審理範圍並非全屬物上請求權，若裁定停止本件訴訟程序，
    相對人自將受延滯訴訟之不利益，是本件無裁定停止訴訟程
    序之必要。從而，原裁定以本件訴訟之裁判係以另案之法律
    關係是否成立為由，依民事訴訟法第182條第1項規定裁定停
    止本件訴訟程序，容有未洽。抗告意旨指摘原裁定不當，聲
    明廢棄，為有理由，爰由本院將原裁定廢棄，由原法院另為
    適法之處理。
三、據上論結，本件抗告為有理由，爰裁定如主文。
中　　華　　民　　國　　110 　年　　11　　月　　30　　日
                  民事第四庭    審判長法  官  林慧貞
                                      法  官  劉惠娟
                                      法  官  王怡菁
正本係照原本作成。
再為抗告應以適用法規顯有錯誤為理由。
如提起再抗告者應於裁定送達後10日內向本院提出抗告理由狀
（須按照他造人數附具繕本）並繳納抗告裁判費新臺幣1,000
元，同時委任律師或具有律師資格之關係人為代理人。因疫情
而遲誤不變期間，得向法院聲請回復原狀。

                                      書記官  盧威在

中　　華　　民　　國　　110 　年　　11　　月　　30　　日